臺灣高等法院刑事判決　　　　　　　　　　　　　九十一年度上訴字第一三四號
　　上　訴　人
　　即　被　告　乙○○
　　選任辯護人　張景豐
右上訴人因違反毒品危害防制條例案件，不服臺灣桃園地方法院九十年度訴字第一三
六二號，中華民國九十一年二月五日第一審判決（起訴案號：臺灣桃園地方法院檢察
署九十年度偵字第二六二四號），提起上訴，本院判決如左：
    主  文
原判決撤銷。
乙○○無罪。
    理  由
一、公訴意旨略以：被告乙○○意圖營利，於民國九十年一月間某日，在桃園縣中壢
    市○○○鄉○道路上，以新台幣（下同）三千元之價格，販賣第二級毒品安非他
    命一包予甲○○。復於同年二月二日晚間，因甲○○欲向其購買安非他命，而基
    於同前意圖營利之概括犯意，與甲○○達成以九千元之價格出售十八公克安非他
    命之協議，雙方約定在桃園縣桃園市○○路、中正路口交付價金及安非他命，惟
    尚未及交付，甲○○即於同日晚上九時三十分許，因涉嫌販賣安非他命予孫國璽
    ，為警在桃園八德市○○路一四七號前查獲，並即在警方要求下配合帶警至被告
    乙○○所約定前揭地點逮捕被告乙○○並在乙○○所駕駛之車牌ＫＣ－七八一九
    號自小客車內煙灰盒內查獲安非他命一包（毛重十七點四三五公克）及乙○○女
    友李碧華（另行偵辦）所攜帶皮包內查獲安非他命一包（毛重四點六公克）及海
    洛因一小包（毛重０點五公克）及吸食器一支。因認被告乙○○連續涉犯毒品危
    害防制條例第四條第二項販賣第二級毒品罪嫌云云。
二、按犯罪事實應依證據認定之，無證據不得推定其犯罪事實，刑事訴訟法第一百五
    十四條定有明文。又認定不利於被告之事實，須依積極證據，苟積極證據不足為
    不利於被告事實之認定時，即應為有利於被告之認定，更不必有何有利之證據；
    且刑事訴訟法上所謂認定犯罪事實之積極證據，係指適合於被告犯罪事實之認定
    之積極證據而言，雖不以直接證據為限，間接證據亦包括在內，然而無論直接或
    間接證據，其為訴訟上之證明，須於通常一般之人均不致有所懷疑，而得確信其
    為真實之程度者，始得據為有罪之認定，倘其證明尚未達到此一程度，而有合理
    之懷疑存在時，自不能以推測或擬制之方法，以為有罪裁判之基礎，最高法院三
    十年度上字第八一六號、二十九年度上字第三一○五號、四十年度台上字第八六
    號、七十六年度台上字第四九八六號判例可資參照。
三、訊之被告乙○○堅決否認有販賣安非他命犯行，辯稱：農曆春節那一次，伊與甲○○是朋友，都有吸安非他命，那次是伊二人合資購買。九十年二月二日他打電
    話給我，他問伊在哪裡，伊說在桃園，伊跟朋友拿安非他命半兩，可是車子壞掉
    ，叫他來載伊，順便一起吸等語。而公訴人認被告乙○○連續販賣安非他命，無
    非以證人甲○○警訊及偵查中之證述，並佐以證人即查獲警員賴俊延、塗宏一及
    蔡玉山之證述與查獲相當於證人甲○○所欲購買重量相同之安非他命為據。然查
    ：
  (一)證人甲○○雖於九十年二月三日警訊中證稱：九十年二月二日是因孫國璽要伊購
    買安非他命，他叫伊向朋友乙○○購買九千元之安非他命，因此伊打電話告知乙○○，他告訴伊，他在桃園市○○路與慈文路口，叫伊到那裡等他，伊就配合警
    方前往該地點，在車牌ＫＣ－七八一九號自小客車內煙灰盒內查獲安非他命並在
    李碧華皮包內查獲安非他命及海洛因。又伊曾於過年前，在桃園縣中壢市○○○
    鄉○道路上，向乙○○購買三千元之安非他命等語，惟其於同日警訊中既證述：
    伊本人所使用之安非他命，曾向孫國璽購得，並未販賣予孫國璽等語，然何以又
    稱：本案之起源係孫國璽向伊購買安非他命，並要求伊向乙○○購買？云云（均
    參見偵查卷第十至十一頁），參以證人孫國璽於九十年二月三日警訊中又堅稱：
    伊於三、四個月內所購得之安非他命均向甲○○所購得，伊於今日聯絡甲○○是
    要再向他購買安非他命等語（參見偵查卷第七三頁），則證人甲○○本身是否從
    事安非他命之販賣？而於警方查緝之際，另行於警訊中謊稱毒品來源為乙○○以
    脫免罪責，即有可疑。又證人甲○○於九十年六月十九日檢察官偵訊中結證稱：
    九十年二月二日夜間，伊在八德市○○路等孫國璽是準備還一千元，結果他帶警
    察來找伊，說伊有賣毒品給他，但伊實際上沒有賣，警察就強迫伊咬出一個毒犯
    給他們，正好乙○○打電話給伊，更正為警察要伊打電話給乙○○，然後跟他說
    要買安非他命，他叫伊到中正路與慈文路口等，警察帶伊去抓。當時警察很兇，
    逼伊一定要供出一個人而伊在農歷年前曾向乙○○買過一次，所以才打電話給他
    伊要買等語（參見偵查卷第六三至六四頁），再於九十年十一月三十日原審調查
    中結證稱：伊去年（八十九年）夏天，在中壢魚市○○○道路往大園之路邊，有
    拜託乙○○拿一次三千元之安非他命，他向他朋友拿來交予伊。查獲當天是警方
    臨檢抓到伊，要伊交上手，伊才打電話予乙○○，伊在電話中問他那邊有無安非
    他命，叫他賣一點給伊，他就跟伊約地方，伊打完一通電話後，他說他那邊有，
    並問伊要拿多少，伊說拿半兩，價錢有無說伊忘了等語（參見原審卷第六九至七
    ○頁）。從而，證人甲○○就以三千元向乙○○購買安非他命之時間、地點前後
    供述不一，又未扣得安非他命，或其他證物足資佐證，尚難遽認公訴人所指被告
    乙○○於九十年一月間某日，在桃園縣中壢市○○○鄉○道路上，以三千元之價
    格，販賣安非他命一包予甲○○之情屬實。又證人甲○○就其是否先受孫國璽之
    要求，以電話向乙○○購買九千元之安非他命，再為警察查獲？抑或先為警查獲
    ，應警方之要求，打電話予乙○○購買安非他命？一節，亦有不一，實難遽為採
    信何者為是。
  (二)證人即查獲警員丙○○於偵查中結證稱：伊等先抓到孫國璽，他說身上之毒品是
    向甲○○購買的，並且已另外向他買了安非他命，並約定地點，伊等帶著他去抓
    甲○○，甲○○當時沒有毒品，經再三追問，他才供出另外向乙○○買，記得他
    當時說以九千元買十八公克，並說待會要去拿，在這期間乙○○有打電話來催他
    ，伊等要甲○○打電話給乙○○說現在過去，才抓到乙○○等語（參見偵查卷第
    七二頁），後於本院調查中結證：伊已不記得是否伊等有叫甲○○打電話及抓到
    乙○○之前甲○○有無再與乙○○連絡等語（參見本院卷第八一頁），則依證人
    丙○○於上開偵查中之證述，顯示警方於查獲證人甲○○之前，甲○○已向被告
    乙○○約定以九千元購買十八公克之安非他命，並待會要去拿等情，雖與證人甲○○警訊中之證述相合，惟證人甲○○於警訊中之證述已有可疑不實之處，如上
    所述，且該證人丙○○之證述又與證人甲○○於偵查及原審之證述情節並不相符
    ，實難遽為採信。
  (三)被告乙○○於警訊中固然坦承其本人自九十年一月起連續有販賣安非他命之犯行
    ，且證人李碧華亦有相同之證述（參見偵查卷第五至九頁），惟其等辯稱有遭警
    方刑求及恐嚇云云，被告乙○○並於檢察官初訊時要求拍照存證，有照片六幀附
    卷（參見偵查卷第三五至三七頁）可憑，經查，證人即查獲之警員塗宏一、賴俊
    延、蔡玉山於偵查中均證稱無刑求之事實，而被告乙○○亦未提出傷害證明，僅
    憑上開六幀無法顯示傷勢狀況之照片，尚難認其二人確有遭受警方刑求之事實，
    自甚明確。然被告乙○○及證人李碧華上開警訊中之供證，除甲○○部分已論述
    如上外，其他有關販賣安非他命之部分，既無確定之買受人以供查證，又無販賣
    之具體時間、地點及份量可資認定，且無販賣之安非他命扣案可憑，自難遽為認
    定被告有販賣安非他命之行為，亦甚明確。
  (四)被告乙○○迭於原審及本院辯稱：三千元安非他命的部分，甲○○打電話問伊還
    有沒有安非他命，伊說伊二人一起出錢，他開車載伊一起去桃園觀音鄉的路上找
    伊朋友『阿亮』買的。伊好像出一千多元，其他都是甲○○出的兩個人加起來是
    三千元，伊二人一起分用吸食。九十年二月二日那次，伊跟伊女朋友李碧華要去
    桃園逛街的時候，當天晚上八點鐘，伊朋友「阿龍」打電話給伊問要不要安非他
    命，伊說好，剛好伊要去桃園，伊就約在桃園市○○路鄉村汽車賓館旁邊。之後
    甲○○打電話給伊，伊說正要去桃園拿安非他命，他說你等一下要去哪裡，伊說
    跟伊女朋友要去逛街，他沒有跟伊說要買安非他命。伊以一萬元向「阿龍」買了
    三包安非他命之後，準備自己施用，後來伊車子在中正路和慈文路那裡壞掉，甲○○又打來給伊，伊跟他說伊車子壞掉，叫他來載，並說伊這裡有安非他命看是
    要去他那裡，還是到伊那裡吸，伊二人在吃東西的時候，他就帶警察來了等語（
    參見原審卷第一○八至一一○頁、本院卷第五三頁、八五頁），核與證人李碧華
    於偵查及原審調查中所證相符（參見偵查卷第三二頁反面、第四三至四四頁、原
    審卷一○九頁），另被告與女友李碧華為警查獲之地點既在麵攤，又查獲時被告
    身上又無任何安非他命，此除據被告及證人李碧華供述明確外，並經證人即查獲
    警員丙○○於偵查中結證無訛（參見偵查卷第七二頁），本件公訴人指被告擬販
    賣予證人甲○○之一包安非他命既非在被告身上扣得，而係置於另處之汽車內查
    獲，且警方並未在證人甲○○身上查獲任何九千元之購買價金，並據證人塗宏一
    於本院調查中結證綦詳（參見本院卷第八三頁），則證人甲○○為警查獲時證述
    已與被告約定購買九千元十八公克之安非他命，並約定取貨地點云云，顯不能證
    明，從而，被告辯稱：該包淨重十四點四公克之安非他命並非用以販賣予甲○○
    等語，即非無據，而警方在被告乙○○所駕駛之車牌ＫＣ－七八一九號自小客車
    內煙灰盒內查獲安非他命一包，經送行政院衛生署管制藥品管理局鑑定確為甲基
    安非他命，含塑膠袋、標籤紙及衛生紙計毛重為十七點四三五公克，本院再送法
    務部調查局鑑定，亦確為甲基安非他命，淨重為十四點四四公克，包裝重二點零
    二公克，合計十六點四六公克，此分別有行政院衛生署管制藥品管理局（九○）
    管檢字第九八○○一號檢驗成績書及法務部調查局九十一年九月四日調科壹字第
    ○九一○○五二八九五○號檢驗通知書一紙附卷（參見原審卷第二八頁、本院卷
    第七一頁），核與證人甲○○上開證述欲購買十八公克份量（應不含包裝重）之
    安非他命不盡相符，亦難作為被告乙○○販賣安非他命之不利證據，僅可作為被
    告乙○○本身施用安非他命之毒品證明，而被告乙○○因本次施用毒品犯行，亦
    經檢察官聲請原審法院裁定強制戒治並起訴，經併案而為台灣板橋地方法院九十
    年度易字第七○一號判決有罪確定，此有該判決書一份及本院被告全國前案紀錄
    表一份附卷（參見本院卷第四三頁、第一○二至一○七頁）可憑，應甚明確。
  (五)此外，復查無其他積極證據足資證明被告乙○○確有公訴人指述販賣安非他命之
    犯行，自屬不能證明其犯罪。
四、原審不察，認被告構成共同連續販賣第二級毒品罪，認事用法顯有違誤及不當，
    被告否認犯罪提起上訴，為有理由，本院自應將原判決撤銷改為被告乙○○無罪
    之諭知。至扣案於上開自小客車內煙灰盒內之安非他命一包（毛重十七點四三五
    公克）及被告乙○○女友李碧華所攜帶皮包內查獲安非他命一包（毛重四點六公
    克）及海洛因一小包（毛重０點五公克）及吸食器一支業為台灣板橋地方法院九
    十年度易字第七○一號判決宣告沒收，此有該判決書一份在卷（參見本院卷一○
    二至一○七頁），自不另宣告沒收，附此敘明。
據上論斷，應依刑事訴訟法第三百六十九條第一項前段、第三百六十四條、第三百零
一條第一項，判決如主文。
本案經檢察官劉家芳到庭執行職務。
中      華      民      國    九十一    年     十一     月      八      日
                              臺灣高等法院刑事第二十三庭
                                  審判長法  官  黃  瑞  華
                                        法  官  陳  坤  地
                                        法  官  雷  雯  華
右正本證明與原本無異。
如不服本判決應於收受送達後十日內向本院提出上訴書狀，其未敘述上訴之理由者並
得於提起上訴後十日內向本院補提理由書（均須按他造當事人之人數附繕本）。
                                        書記官  陳  思  云
中      華      民      國    九十一    年     十一     月      八      日
